最高法院民事判決　　　　　　　　　　　　　　　八十六年度台上字第一八一八號
　　上　訴　人　乙 ○ ○
　　　　　　　　甲○○○
　　　　　　　　　　　　　右.
　　被上訴　人　丙 ○ ○
　　訴訟代理人　陳 俊 斌律師
右當事人間請求損害賠償事件，上訴人對於中華民國八十五年四月二十三日台灣高等
法院第二審判決（八十五年度上字第二二號），提起上訴，本院判決如左：
    主  文
原判決除假執行部分外廢棄，發回台灣高等法院。
    理  由
本件上訴人主張：上訴人乙○○於民國七十七年十一月十八日、上訴人甲○○○於七
十八年一月八日，分別向被上訴人購買台北加州大廈Ｄ七棟六樓及Ｃ六棟四樓預售房
屋（下稱系爭房屋）及基地應有部分，約定房屋面積分別為五十坪及四八‧四坪，其
中私有面積分別為四四‧三坪及四二‧九坪，伊乃當場分別交付訂金新台幣（下同）
三十六萬元及二十萬元與被上訴人。詎完工交屋後，伊發現所交付之房屋室內私有面
積分別僅有三七‧三坪及三六‧一坪，較訂約時約定之面積即平面圖所載之私有面積
短少七坪及六‧八五坪。被上訴人未依約履行，有坪數短少之瑕疵，顯屬不完全給付
，依買賣契約第一條之約定，以買賣總價計算每坪平均單價為基礎，被上訴人應分別
賠償伊九十七萬五千八百元及八十九萬三千五百五十四元等情，爰求為命被上訴人分
別如數給付，並各加付法定遲延利息之判決（第一審判命被上訴人給付上訴人乙○○
六十八萬三千零六十元本息、甲○○○六十二萬五千四百八十八元本息，駁回上訴人
其餘請求，兩造各就其敗訴部分，提起上訴。原審將第一審命被上訴人給付部分廢棄
，改判駁回上訴人該部分在第一審之訴，並駁回上訴人之上訴）。
被上訴人則以﹕伊於銷售系爭房屋時提供之平面圖僅係要約引誘，非本件買賣契約之
一部，況依契約第十八條已明文將廣告資料含平面圖等均排除作為契約內容，上訴人
自不得援引平面圖而主張。伊所給付之房屋係依債之本旨給付即依規定按圖施工，並
無不完全給付問題，系爭房屋不論格局、形狀、位置、公共設施與使用面積之比例均
與平面圖或竣工圖相符。所謂「私有面積」並非指「室內私有面積」，而係指室內私
有面積加上當層樓之電梯間、樓梯間等「小公」在內。況坪數不足問題為瑕疵擔保問
題，應優先於債務不履行之規定而適用，上訴人未盡買受人之檢查通知義務，且本件
起訴時間距交屋時間，已超過民法瑕疵擔保請求權之時效等語，資為抗辯。
原審將第一審所為上訴人勝訴部分之判決廢棄，改判駁回上訴人該部分在第一審之訴
，並維持第一審所為上訴人敗訴部分之判決，駁回其上訴，無非以﹕上訴人主張其分
別於七十七年十一月十八日及七十八年一月八日，與被上訴人訂立書面買賣契約，買
受被上訴人興建之系爭房屋及基地應有部分，約定房屋面積分別為五十坪及四八．四
坪，被上訴人已交付房屋，並將所有權移轉登記與上訴人之事實，業據上訴人提出平
面圖、臺北加州房屋及土地預定買賣契約書、土地及建築改良物所有權狀、土地及建
築改良物登記簿謄本、交屋同意書等影本在卷可證，並為被上訴人所不爭執，堪信為
真實。被上訴人所交付之房屋總面積為乙○○五○‧二七坪、甲○○○四八‧八一坪
，其主建物（含陽台）面積僅分別為三七‧三坪及三六‧一坪，其餘均為公共設施面
積之事實，亦為兩造所不爭執，並有土地及建築改良物所有權狀、土地及建築改良物
登記簿謄本等影本在卷可證，亦堪信為真實。按買賣標的物如係特定物，則瑕疵雖於
契約成立時既已存在，就出賣人言，將該特定之標的物交付，即屬依債務本旨而為給
付，對於物之瑕疵則依瑕疵擔保負其責任，尚不構成不完全給付問題，僅於瑕疵係於
契約成立後發生者，因其給付不完全，始同時發生不完全給付之債務不履行責任。查
本件係預售屋買賣，買賣標的物於締約時雖不存在，但於將來為可得確定且為特定物
之買賣，有關買賣建物之位置、隔間、方位、公共設施所在、及建物面積與公設面積
配置比例均於締約時已固定，即係依政府主管機關所核准之設計圖定之。且被上訴人
所完工給付之建物其所有權狀登載之總面積，比兩造所訂之契約約定之面積多，如依
上訴人之主張，私有面積即為室內面積不含梯間、走道等之公設面積，致配置之坪數
不足而有瑕疵。然依上開說明，該坪數配置於兩造締約時已固定存在，被上訴人又未
變更設計，則兩造爭執坪數不足之瑕疵應於兩造契約成立時既已存在。揆諸上揭說明
，被上訴人僅須就該瑕疵，依民法第三百五十四條規定負物的瑕疵擔保責任，並不構
成不完全給付之債務不履行問題，上訴人主張被上訴人交付之房屋坪數不足為不完全
給付，依民法第二百二十七條規定請求損害賠償，洵屬無據。次查，上訴人乙○○係
於八十一年三月十二日、甲○○○係於七十九年十月一日分別受領房屋，上訴人於受
領房屋後，對上開坪數不足之瑕疵並未履行檢查通知義務，依民法第三百五十六條第
一、二項規定，應視為承認其所受領之物。且上訴人於交屋後，遲至八十四年九月七
日始起訴請求減少價金，依民法第三百六十五條第一項規定，其請求權亦已於物之交
付後六個月不行使而消滅。從而本件上訴人之請求為無理由等詞，為其判斷之基礎。
查本件係預售屋買賣，買賣標的物於兩造訂約時並不存在，則兩造約定之房屋面積、
建物設計圖、實際施工技術、材料使用、建商能力及意願等事項，均足以影響完工後
房屋之面積及品質。原審未就兩造訂約時足以影響將來完工後房屋面積、品質之有關
事項，詳予調查審認。僅以兩造訂約時，依政府主管機關核准之設計圖，本件買賣標
的房屋之位置、隔間、方位、公共設施所在，及建物面積與公設面積比例均已固定，
並依房屋實際完工後登記之面積，暨上訴人單方所主張之私有面積坪數，遽認本件買
賣標的房屋面積坪數不足之瑕疵，於兩造契約成立時即已存在，因而為不利於上訴人
之判決，未免速斷。次查，本件上訴人係依不完全給付之債務不履行，請求損害賠償
，原審另依瑕疵擔保之規定，為駁回上訴人請求之理由，亦有未合。上訴論旨，執以
指摘原判決不當，求予廢棄，非無理由。
據上論結，本件上訴為有理由，依民事訴訟法第四百七十七條第一項、第四百七十八
條第一項，判決如主文。
中      華      民      國    八十六    年     六       月      六      日
                              最高法院民事第二庭
                                  審判長法官 曾  桂  香
                                        法官 劉  延  村
                                        法官 徐  璧  湖
                                        法官 劉  福  聲
                                        法官 袁  再  興
　　　右正本證明與原本無異
 　　　　                              　　　書  記  官
中      華      民      國    八十六    年     六       月    二十五    日
